臺灣高雄地方法院民事判決　　　　　　　　　　　 九十二年度簡上字第三二三號
　　上　訴　人　立大農畜興業股份有限公司
　　法定代理人　丁○○
　　訴訟代理人　丙○○
　　　　　　　　乙○○
　　被上 訴 人　甲○○
　　訴訟代理人　王建強律師
　　　　　　　　黃正男律師
右當事人間請求清償債務事件，上訴人對於民國九十二年六月二十七日本院岡山簡易
庭九十一年度岡簡字第四０四號第一審判決提起上訴，經本院於九十三年四月七日言
詞辯論終結，判決如左：
    主      文
原判決廢棄。
被上訴人在第一審之訴駁回。
第一、二審訴訟費用由被上訴人負擔。
    事實及理由
一、被上訴人起訴主張：伊於民國八十九年間係上訴人之董事，並擔任上訴人如附表
    所示借款（下稱系爭借款）之連帶保證人，嗣上訴人於八十九年七月二十八日第
    六次臨時董監事會議中通過「立大公司董監事或關係人背書保證辦法」，依該辦
    法第五條「本公司董監事（含董事長）或關係人對於本公司背書保證時，本公司
    每年應依實際動用金額及期間酌付手續費，每年背書保證手續費總額以百分之零
    點五為限，若有兩人以上共同背書時，則平均付予手續費」規定，上訴人應給付
    手續費予擔任借款之連帶保證人，嗣伊就系爭借款於附表所示時間辦理借新還舊
    時仍續任連帶保證人，依上開辦法之規定，得請求上訴人給付手續費新台幣（下
    同）二十四萬零六百七十七元，屢經催索，上訴人均置之不理，爰依背書保證辦
    法第五條規定，請求上訴人給付二十四萬零六百七十七元，及自支付命令繕本送
    達翌日起至清償日止，按週年利率百分之五計算之利息等語。並於本院聲明：請
    求駁回上訴。
二、上訴人則辯稱：系爭背書保證辦法並未經股東會決議，依法應屬無效，且系爭借
    款又係舊債務之展期，並無新資金匯入，與該辦法所定「實際動用金額及時間」
    要件不符，被上訴人自不得依該辦法請求給付。況被上訴人於任職董事期間不法
    掏空公司資金，董事會已於九十二年六月二十七日明確決議不支付手續費，被上
    訴人本件請求，顯屬無據等語，資為抗辯。經原審為其敗訴判決後，提起上訴，
    並於本院聲明：(一)原判決廢棄。(二)被上訴人在第一審之訴駁回。
三、被上訴人主張其於八十九年間擔任上訴人之董事期間為系爭借款之連帶保證人，
    嗣上訴人於八十九年七月二十八日第六次臨時董監事會議中通過「立大公司董監
    事或關係人背書保證辦法」後，其仍續任連帶保證人，倘其續任系爭借款之連帶
    保證人有上開背書保證辦法之適用，其可請求之手續費為二十四萬零六百七十七
    元，為上訴人所不爭執，並有上訴人之八十九年度第六次臨時董監事會議記錄、
    系爭背書保證辦法、背書保證手續費借款金額明細表、借據、保證書、借款展期
    約定書（以上證據均見原審卷第二十七頁至三十八頁）在卷可證，則此部分事實
    ，可堪信為真實。
四、又本件被上訴人係依據背書保證辦法第五條規定請求給付，上訴人則抗辯被上訴
    人之請求並無所據，故本件應審就者為：在系爭背書保證辦法未經股東會決議追
    認前，被上訴人得否依該辦法請求給付？茲將本院判斷內容說明如下。
(一)、按依公司法第一百九十二條第三項規定，公司與董事間之關係，除本法另有規定
    外，依民法關於委任之規定。董事係經股東會就有行為能力之股東中選任，以經
    營公司業務之人，其應得之報酬，性質上應屬處理委任事務之對價，自不能由董
    事自行訂定，故公司法第一百九十六條明文規定，董事之報酬，未經章程訂明者
    ，應由股東會議定。考其立法意旨，即在防杜董事利用其經營者之地位，對公司
    恣意索取高額報酬，有害公司利益，因此，為貫徹此一立法原意，舉凡董事會就
    公司向董事所為給付之決議，有害於公司利益之虞時，均應經過股東會之同意，
    在未經股東會追認前，公司自不受其拘束，受益之董事即不得本於該決議通過之
    辦法向公司請求給付。
(二)、經查，本件被上訴人係以其於八十九年任職公司董事期間，擔任上訴人系爭借款
    之連帶保證人，並依上開第六次臨時董監事會通過之「立大公司董監事或關係人
    背書保證辦法」，請求上訴人給付如附表所示之手續費，已詳如前述。又依系爭
    背書保證辦法第五條「本公司董監事（含董事長）或關係人對於本公司背書保證
    時，本公司每年應依實際動用金額及期間酌付手續費，每年背書保證手續費總額
    以百分之零點五為限」之規定，可知上訴人需按借款之金額每年支付千分五手續
    費予被上訴人，在系爭借款尚未全部清償完畢前，不論當年度其公司結算後是否
    尚有盈餘，每年仍負有依比例給付手續費之義務，被上訴人亦可本件該辦法逐年
    向上訴人請求給付，就此而言，該背書保證辦法之內容，顯有害於上訴人利益之
    虞，揆諸前開說明，該次臨時董監事會通過訂定系爭背書保證辦法之決議，應經
    股東會之同意始生效力，在未經股東會追認前，上訴人自不受其拘束，被上訴人
    亦不得執此請求給付。今上訴人之公司章程既未就背書保證相關事宜為規定，且
    被上訴人亦自認該決議並未經過股東會之決議，該決議內容並無拘束上訴人之效
    力，被上訴人依系爭背書保證辦法請求給付，自屬無據。
(三)、再者，被上訴人原即為其提起本件請求所指向訴外人第一商業銀行及華僑商業銀
    行之連帶保證人，嗣因該借款到期未能清償，經各該銀行同意展期清償，被上訴
    人仍續任連帶保證人，此為被上訴人所不爭執，並有各該銀行之保證書及借據在
    卷可稽，則被上訴人既原為系爭借款展期清償前之連帶保證人，本即負有連帶清
    償之責，而於該借款經展期清償後，本亦同時獲有延緩履行連帶清償之責任，甚
    或因而免除其於無法順利展期清償時將受追償之不利益，則如認其於獲此利益之
    同時，仍得再享有請求手續費之利益，顯不合理。雖公司為求其經營時資金週轉
    之考量，而得對特定之人支付相當之對價以利辦理借款，但就此辦法涉及公司經
    營者本身（如董事）之利益時，仍應得股東會之同意或追認，始與權義之衡平相
    符，併予敘明。
五、綜上所述，系爭背書保證辦法既未經股東會決議通過，被上訴人據以請求上訴人
    給付二十四萬零六百七十七元，及自支付命令繕本送達翌日起至清償日止，按週
    年利率百分之五計算之利息，為無理由，應予駁回。原審為上訴人敗訴之判決，
    尚有違誤，上訴意旨指摘原判決不當，求予廢棄，為有理由，應予廢棄，並改判
    如主文第二項所示。
六、據上論結，本件上訴為有理由，依民事訴訟法第四百三十六條之一第三項、第四
    百五十條、第七十八條，判決如主文。
中　　　華　　　民　　　國　　九十三　　年　　　四　　　月　　二十一　　日
                              臺灣高雄地方法院民事第一庭
~B審判長法　官　林紀元
~B　　　法　官　盧怡秀
~B      法　官　唐照明
右為正本係照原本作成。
本判決不得上訴。
中　　　華　　　民　　　國　　九十三　　年　　　四　　　月　　二十一　　日
~B法　院書記官　李承悌
┌────────────────────────────────────┐
│九十二年度簡上字第三二三號附表：（日期：民國；金額單位：新台幣）        │
├──┬────┬────┬────┬────┬────┬───┬────┤
│編號│銀行名稱│借款金額│借款日期│簽證日期│保證天數│保證人│應付每人│
│    │        │        │        │        │        │數    │金額    │
├──┼────┼────┼────┼────┼────┼───┼────┤
│  1 │第一商業│00000000│2000/8/2│2000/7/2│724     │6     │153312  │
│    │銀行台南│        │        │5       │        │      │        │
│    │分行    │        │        │        │        │      │        │
│    │        │        │        │        │        │      │        │
├──┼────┼────┼────┼────┼────┼───┼────┤
│  2 │華僑商業│00000000│2000/8/4│2000/7/2│722     │6     │87365   │
│    │銀行台南│        │        │ 5      │        │      │        │
│    │分行    │        │        │        │        │      │        │
├──┴────┴────┴────┴────┴────┴───┴────┤
│合計二十四萬零六百七十七元。                                            │
└────────────────────────────────────┘
